臺灣彰化地方法院民事裁定
                                    110年度司繼字第351號
聲  請  人  許智捷律師

上列聲請人聲請酌定遺產管理人報酬事件，本院裁定如下：
    主  文
聲請人擔任被繼承人陳一中遺產管理人之報酬酌定為新臺幣捌萬
元，及確定墊付之遺產管理費用新臺幣陸仟參佰壹拾貳元。
程序費用新臺幣壹仟元由被繼承人陳一中之遺產負擔。
    理  由
一、本件聲請意旨略以：聲請人前經本院107年度司繼字第387號
    裁定選任為被繼承人陳一中之遺產管理人，聲請人自107年8
    月30日起，陸續依法清查遺產並管理迄今，被繼承人所遺不
    動產經本院109年度司執字第9400號強制執行程序進行拍賣
    ，於109年12月9日進行特別變賣程序後之減價拍賣，經債權
    人以最低拍賣價格新台幣（下同）716,800元承受。聲請人
    管理遺產囊括遺產行政管理程序、協助債務協商、參與行政
    執行及強制執行，程序繁雜，約二年有餘，為此聲請裁定遺
    產管理人報酬457,000元及代墊之遺產管理費用11,312元等
    語。
二、按遺產管理人得請求報酬，其數額由法院按其與被繼承人之
    關係、管理事務之繁簡及其他情形，就遺產酌定之，必要時
    ，得命聲請人先為墊付，民法第1183條定有明文。次按聲請
    法院處理關於酌定遺產管理人報酬事件所定應經親屬會議處
    理之事件，專屬被繼承人住所地法院管轄；法院就前條第5
    項所定事件所為裁定時，得調查遺產管理人所為遺產管理事
    務之繁簡及被繼承人之財產收益狀況，家事事件法第181條
    第5項、第182條亦有明定。
三、經查：
  ㈠聲請人前經本院107年度司繼字第387號選任為被繼承人陳一
    中之遺產管理人，又本件並未經親屬會議酌定遺產管理人之
    報酬，聲請人管理遺產之職務雖尚未完全終結，惟於強制執
    行程序終結後，相關費用請求權將無從實現，有即時於強制
    執行程序中聲明參與分配之必要，是聲請人請求酌定報酬，
    非無理由，應予准許。
  ㈡聲請人主張就任遺產管理人後，已進行之管理工作包含與抵
    押債權人進行債務確認及協商、受理債權人陳報債權、進行
    強制執行程序、受理臺中地方法院109年度中小字第3084號
    、109年度中小字第4466號訴訟，及辦理相關管理業務合計5
    9項，於管理遺產期間，已支出代墊費用共計11,312元。惟
    其中聲請人支出之聲請公示催告程序費用1,000元，因本院1
    07年度司家催字第64號裁定已載明程序費用由被繼承人陳一
    中之遺產負擔並已確定其數額，另聲請人支出之本件聲請程
    序費用1,000元亦於本件主文中載明由被繼承人陳一中之遺
    產負擔，即毋庸重複納入計算，聲請人可檢具相關裁定聲請
    於執行程序中列為執行必要費用而優先受償，毋庸於本件重
    複納入計算；就聲請人支出之本院109年度司繼字第448號程
    序費用1,000元、本院109年度家聲抗字第12號抗告費1,000
    元、最高法院109年度台簡抗字第292號再抗告程序費用1,00
    0元，惟上開費用已由各裁定載明由聲請人、抗告人、再抗
    告人負擔，非記載由被繼承人陳一中之遺產負擔，則此部分
    無從納入代墊費用，故扣除後聲請人代墊之遺產管理費用合
    計為6,312元。審酌聲請人處理前揭事務之繁簡、時間並考
    量本件遺產法律關係尚屬單純等情，本院認聲請人聲請457,
    000元之遺產管理報酬數額過高，認本件核予遺產管理人之
    報酬以80,000元為適當。又遺產報酬之酌定為法院依職權審
    酌事項，不受當事人聲明拘束，故就不予准許部分，自無庸
    另為駁回之諭知，附此敘明。
四、依家事事件法第181條第11項，裁定如主文。
五、如對本裁定抗告，須於裁定送達後10日之不變期間內，向本
    院提出抗告狀，並繳納抗告費新臺幣1,000元。
中　　華　　民　　國　 110　　年　　3 　　月　　29  　日
                  家事法庭      司法事務官　曾怡華